【裁判字號】    99,台上,5017
【裁判日期】    990812
【裁判案由】    違反公職人員選舉罷免法
【裁判全文】
最高法院刑事判決            九十九年度台上字第五０一七號
上  訴  人  甲○○
選任辯護人  吳順龍律師
            簡燦賢律師
上列上訴人因違反公職人員選舉罷免法案件，不服台灣高等法院
花蓮分院中華民國九十九年六月十四日第二審判決（九十九年度
選上訴字第一號，起訴案號：台灣花蓮地方法院檢察署九十八年
度選偵字第一三、五九號「第一審及原審判決均漏列第一三號」
），提起上訴，本院判決如下：
    主  文
上訴駁回。
    理  由
按刑事訴訟法第三百七十七條規定，上訴於第三審法院，非以判
決違背法令為理由，不得為之。是提起第三審上訴，應以原判決
違背法令為理由，係屬法定要件。如果上訴理由書狀並未依據卷
內訴訟資料，具體指摘原判決不適用何種法則或如何適用不當，
或所指摘原判決違法情事，顯與法律規定得為第三審上訴理由之
違法情形，不相適合時，均應認其上訴為不合法律上之程式，予
以駁回。本件原判決係以依刑事訴訟法第三百五十條、第三百六
十一條、第三百六十二條、第三百六十七條規定，不服地方法院
之第一審判決而上訴者，須提出上訴書狀，並應敘述具體理由，
為上訴必備之程式。倘雖提出上訴理由，但所提非屬具體理由者
，則由第二審法院以上訴不合法律上之程式，判決駁回。而所謂
具體理由，必係依據卷內既有訴訟資料或提出新事證，指摘或表
明第一審判決有何採證認事、用法或量刑等足以影響判決本旨之
不當或違法，而構成應予撤銷之具體事由，始克當之。若形式上
雖已指出具體事由，然該事由縱使屬實，亦不足以認為原判決有
何不當或違法者（例如：對不具有調查必要性之證據，法院未依
聲請調查亦未說明理由），自難謂係具體理由。上訴人甲○○因
違反公職人員選舉罷免法案件，不服第一審論處其對於有投票權
之人，交付賄賂，而約其投票權為一定之行使罪刑之判決，提起
第二審上訴。其第二審上訴書狀所載理由略以：（一）收受賄款
之林希典、尤納．阿韋、尤敏．沙撒克及周建益四人於警詢中雖
均坦承自上訴人收受新台幣（下同）一萬元賄款，但未如原判決
事實欄所載，均允以支持該秀林鄉鄉長候選人許淑銀，且遍查全
卷並無彼等應允支持許淑銀之事證。是原判決上揭記載似乏證據
，復未說明憑以認定之理由，已有未洽。（二）另觀諸檢察官現
行起訴之案件，花蓮縣鄉長候選人行賄行情約一千元，上訴人給
付之一萬元明顯偏高，參以上訴人於警詢中陳稱其分別交付一萬
元予林希典等四人時，已表明其中部分款項係供買煙、檳榔、礦
泉水，用以請親朋好友投票支持許淑銀，若仍有剩餘，則補貼油
錢等語，尤納．阿韋亦於警詢中供承上訴人交款時，囑其支持縣
長候選人傅崑萁及鄉長候選人許淑銀，並幫忙輔選等語，足徵該
一萬元非單純供行賄之用，並請求林希典等幫忙拉票輔選，是該
款供投票行賄及幫忙輔選之金額各若干，即有究明之必要。乃原
審逕認上訴人對林希典等四人，分別交付一萬元賄款，約定其等
投票支持許淑銀，顯與事實不符云云。原判決則以上訴人於警詢
中雖未坦承行賄之事實，但嗣於偵、審中就已自白交付賄款予林
希典等四人各一萬元，要求彼等投票權支持許淑銀之犯行，足認
其前於警詢時之陳述不足採信，第一審乃援引上訴人偵、審中之
自白，併引用林希典等四人收受賄款之供詞，再佐以彼等於交付
賄款當日之行動電話通聯紀錄，認定上訴人確有本件賄選犯行。
上訴人第二審上訴意旨並未提出任何新事證，所指各節亦與卷證
資料不符，其顯未指摘或表明第一審判決採證認事有何足以影響
判決本旨之不當或違法，因認上訴人提起第二審上訴，其上訴理
由書狀所敘述者非屬得上訴第二審之具體理由，乃依上開規定，
不經言詞辯論，駁回其第二審上訴。查公職人員選舉罷免法第九
十九條第一項之賄選罪，其交付賄選階段，行賄者已實行交付賄
賂或不正利益之行為者，一經交付，罪即成立；亦即投票行賄罪
於行為人交付賄賂或其他不正利益時，交付之相對人對其交付之
目的已然認識而予收受，其交付賄賂或其他不正利益之犯行即為
成立，不以收受者確已承諾，或進而為一定投票權之行使為必要
。本件第一審判決係論處上訴人交付賄賂之賄選罪刑，而上訴人
行賄之對象林希典等四人復分別供承上訴人交付賄款時，確要求
投票支持許淑銀等語，足徵彼等均明知上訴人交款之目的係約其
投票權為一定之行使，上訴人之賄選罪即已成立，至林希典等四
人是否進一步允諾上訴人之要求，則非所問，是第一審判決就此
等與上訴人賄選犯罪之成立無直接關聯之事實，所為之論述，不
論當否，均於上訴人賄選罪之判決本旨不生影響。再上訴人於警
詢中固否認本件犯行，辯稱交付林希典等四人之款項，係用以購
買香煙等物品以進行輔選等語，然嗣於檢察官偵訊、第一審審理
中，已與林希典等四人分別坦承上訴人交付予林希典等四人各一
萬元之款項，係為要求彼等投票支持特定候選人而交付，是上訴
人於警詢中所辯上情，即不足採信，第一審顯亦無依該警詢中之
陳述，進一步查明該四筆一萬元款項用於投票行賄及幫忙輔選之
金額各若干之必要。從而上訴人第二審上訴意旨對第一審判決所
為上開指摘，形式上雖指出具體事由，然該等事由縱使實在，俱
不足認為原判決有何不當或違法，自非屬應予撤銷第一審判決之
具體理由。原判決因認上訴人之第二審上訴不合法律上程式，並
無不合。上訴人之第三審上訴意旨除猶執陳詞外，並以其第二審
上訴書狀所載理由，已依卷證對第一審判決具體指摘，其上訴即
屬合法，縱其所舉理由經調查結果並非可採，要屬上訴有無理由
之範疇，尚難遽謂未敘述具體理由云云，係對原判決已說明事項
，徒憑己意，任意指摘為違法，要難謂為適法之第三審上訴理由
。依上揭說明，其上訴不合法律上之程式，應予駁回。
據上論結，應依刑事訴訟法第三百九十五條前段，判決如主文。
中    華    民    國  九十九  年    八    月   十二   日
                      最高法院刑事第四庭
                          審判長法官  張  淳  淙
                                法官  劉  介  民
                                法官  蔡  彩  貞
                                法官  陳  世  雄
                                法官  魏  新  和
本件正本證明與原本無異
                                      書  記  官
中    華    民    國  九十九  年    八    月   十六   日
                                                      K

司法院資訊處製作；財團法人民間司法改革基金會備份。
